臺灣臺南地方法院刑事判決　　　　　　　96年度易緝字第39號
公　訴　人　臺灣臺南地方法院檢察署檢察官
被　　　告　甲○○
　　　　　　　　　　　號
上列被告因違反毒品危害防制條例案件，經檢察官提起公訴（94
年度毒偵字第1956號），本院依簡式審判程序判決如下：
    主  文
甲○○施用第二級毒品，累犯，處有期徒刑柒月，減為有期徒刑
月又拾伍日，如易科罰金，以銀元佰元即新臺幣玖佰元折算
壹日。
扣案之第二級毒品甲基安非他命壹包（含包裝袋，驗後淨重零點
貳零壹公克）沒收銷燬之、扣案之吸食器壹組沒收。
    事  實
一、甲○○前於因違反麻醉藥品管理條例案件，經本院於民國84
    年12月26日以84年度訴字第1633號刑事判決分別判處有期徒
    刑5年6月、5 月，並定應執行刑為有期徒刑5年8月確定，於
    87年7月1日縮短刑期假釋出監，嗣於假釋期間因違反毒品危
    害防制條例案件經撤銷假釋，除執行殘刑有期徒刑2年9月20
    日外，並接續執行前開因違反毒品危害防制條例案件，經本
    院於90年7 月26日以90年度易字第1096號刑事判決判處有期
    徒刑5月，於94年2月21日縮短刑期執行完畢。並曾於88年間
    ，因施用毒品案件，經臺灣臺南地方法院檢察署檢察官聲請
    本院以88年度毒聲字第2077號刑事裁定送勒戒處所觀察、勒
    戒執行完畢後，認有繼續施用毒品傾向，再由臺灣臺南地方
    法院檢察署檢察官聲請本院以88年度毒聲字第2446號刑事裁
    定令入戒治處所施以強制戒治1年，後因強制戒治執行已滿3
    月，戒治處所認無繼續戒治之必要，臺灣臺南地方法院檢察
    署檢察官乃聲請本院以88年度毒聲字第3656號刑事裁定停止
    戒治，所餘戒治期間，付保護管束，嗣於89年9 月14日以89
    年度戒毒偵字第566 號為不起訴處分確定；嗣於90年間再因
    施用毒品案件，經臺灣臺南地方法院檢察署檢察官聲請本院
    以90年度毒聲字第1021號為強制戒治，並提起公訴。
二、甲○○明知甲基安非他命（起訴書誤載為安非他命，業經公
    訴檢察官於本院96年7 月16日審判期日當庭以言詞更正之）
    係毒品危害防制條例第2條第2項第2 款所明定之第二級毒品
    ，不得施用、持有，仍於上開強制戒治期滿執行完畢後5 年
    內，復基於施用第二級毒品甲基安非他命犯意，於94年7 月
    29日23時40分許為警查獲採取尿液回溯48小時前某時，在臺
    南市某處，以將第二級毒品甲基安非他命置於玻璃吸食器內
    加熱，使吸食器內之第二級毒品甲基安非他命晶體氣化成為
    煙霧而施用之方式，施用第二級毒品甲基安非他命1 次，嗣
    於94年7月29日22時許，在臺南市○區○○街87巷171弄口前
    ，為警合理懷疑其有犯罪之嫌疑或有犯罪之虞，予以查證身
    分，並扣得甲○○所有供其施用之第二級毒品所用之甲基安
    非他命1包（含包裝袋，驗前毛重0.203，驗後毛重0.201 公
    克）及預備供其施用第二級毒品甲基安非他命所用之吸食器
    1 組，並採集尿液送往長榮大學檢驗結果，發現其所排放之
    尿液呈甲基安非他命陽性反應。
二、案經臺南市警察局第五分局報請臺灣臺南地方法院檢察署檢
    察官偵查起訴。
    理  由
一、程序方面─
  (一)按除被告所犯為死刑、無期徒刑、最輕本刑為3 年以上有期
    徒刑之罪或高等法院管轄第一審案件者外，於法院行準備程
    序進行中，被告先就被訴事實為有罪之陳述時，審判長得告
    知被告簡式審判程序之旨，並聽取當事人、代理人、辯護人
    及輔佐人之意見後，裁定進行簡式審判程序；且受命法官行
    準備程序，與法院或審判長有同一之權限，刑事訴訟法第27
    3條之1第1項及279條第2 項前段分別定有明文。本件被告甲
    ○○所為係犯死刑、無期徒刑、最輕本刑為3 年以上有期徒
    刑以外之罪，其於準備程序中就被訴事實為有罪之陳述，經
    受命法官告知簡式審判程序之旨，並聽取公訴人、被告之意
    見後，本院認為適宜由受命法官獨任進行簡式審判程序。
  (二)簡式審判程序之證據調查，不受刑事訴訟法第159條第1項、
    第161條之2、第161條之3、第163條之1及第164條至第170條
    規定之限制，亦為同法第273條之2所明文。是此，卷附證據
    ，本院均可採為證據，不受傳聞法則之拘束，先此敘明。
二、認定犯罪事實所憑證據及理由─
  (一)訊據被告對於上揭事實供認不諱，且被告於上開時、地為警
    查獲後所採集尿液，送請長榮大學以酵素免疫分析法（ EIA
    ）為初步篩檢、氣相層析質譜儀法（GC／MS）為確認鑑定結
    果，呈第二級毒品甲基安非他命陽性反應，有臺南市警察局
    第五分局調查甲○○涉嫌毒品案送驗尿液及年籍對照表（警
    卷第14頁）及長榮大學確認報告（偵查卷第18頁）在卷可按
    。再為警於前揭時、地所扣得之晶體1 包（含包裝袋），經
    本院送請高雄醫學大學附設中和紀念醫院（下稱高醫附設醫
    院）檢驗結果，確呈第二級毒品甲基安非他命陽性反應，驗
    前淨重0.203公克、驗後淨重0.201公克，有該院報告編號00
    00－000號檢驗報告1份附審卷足據（參審卷第40頁）。
  (二)按人體施用安非他命後，主要代謝物中有未改變形態之安非
    他命，而無甲基安非他命，人體施用甲基安非他命後，在主
    要代謝物中未改變形態之甲基安非他命佔施用劑量達百分之
    43，而安非他命則約為百分之5 ；又施用毒品，其於尿液中
    排出之最長時限，受施用劑量、施用方式、個人體質及其代
    謝情況等因素影響，因個案而易，一般可檢出之最長時間為
    甲基安非他命服用後1至5天，分別業經法務部調查局93年 5
    月4日調科壹字第09362413980號函及行政院衛生署管制藥品
    管理局91年10月3日管檢字第110436 號函釋在案，此為本院
    職務上已知之事實。本件被告供承於94年7 月29日23時40分
    許為警查獲採取尿液回溯48小時前某時，在臺南市某處，以
    將第二級毒品甲基安非他命置於玻璃吸食器內加熱，使吸食
    器內之第二級毒品甲基安非他命晶體氣化成為煙霧而施用之
    方式，施用第二級毒品甲基安非他命1 次，嗣經警於當日22
    時許為警查獲後，經警採集其尿液送請長榮大學以前述方法
    檢驗結果，確呈甲基安非他命陽性反應；另參以扣案晶體 1
    包，經臺灣臺南地方法院檢察署檢察官送請高醫附設醫院檢
    驗結果，呈第二級毒品甲基安非他命陽性反應，足認被告前
    開自白，核與事實相符，堪以採信。
  (三)至於公訴檢察官雖於本院前開審判期日以言詞更正認「被告
    係於94年7 月29日前96小時內」施用第二級毒品甲基安非他
    命，另起訴書認被告係基於概括犯意為之，惟本院依據被告
    於本院審判期日所為之自白，並參酌前揭函釋意旨，認被告
    前開自白應屬可採。此外，並無其他證據足以認定被告係基
    於概括犯意為之，故本院關於被告施用次數，亦僅認定為 1
    次，併此敘明。
  (四)被告曾於88年間，因施用毒品案件，經臺灣臺南地方法院檢
    察署檢察官聲請本院以88年度毒聲字第2077號刑事裁定送勒
    戒處所觀察、勒戒執行完畢後，認有繼續施用毒品傾向，再
    由臺灣臺南地方法院檢察署檢察官聲請本院以88年度毒聲字
    第2446號刑事裁定令入戒治處所施以強制戒治1 年，後因強
    制戒治執行已滿3 月，戒治處所認無繼續戒治之必要，臺灣
    臺南地方法院檢察署檢察官乃聲請本院以88年度毒聲字第36
    56號刑事裁定停止戒治，所餘戒治期間，付保護管束，嗣於
    89年9月14日以89年度戒毒偵字第566號為不起訴處分確定；
    嗣於90年間再因施用毒品案件，經臺灣臺南地方法院檢察署
    檢察官聲請本院以90年度毒聲字第1021號為強制戒治，並提
    起公訴等節，有臺灣臺南地方法院檢察署刑案資料查註紀錄
    表、全國施用毒品案件紀錄表、臺灣高等法院被告前案紀錄
    表及臺灣臺南地方法院檢察署94年度戒毒偵字第161 號不起
    訴處分在卷足參。
  (五)綜上所述，本件事證明確，被告犯行洵堪認定。
三、論罪科刑之理由─
  (一)查甲基安非他命係毒品危害防制條例第2條第2項第2 款所明
    定之第二級毒品，不得施用、持有。次按，犯毒品危害防制
    條例第10條施用第一級、第二級毒品之罪者，檢察官應聲請
    法院裁定，令被告入勒戒處所觀察、勒戒，經觀察、勒戒後
    ，檢察官依據勒戒處所之陳報，認受觀察、勒戒人無繼續施
    用毒品傾向者，應即釋放，並為不起訴之處分；認受觀察、
    勒戒人有繼續施用毒品傾向者，檢察官應聲請法院裁定令入
    戒治處所強制戒治，其期間為6 個月以上，至無繼續強制戒
    治之必要為止，但最長不得逾1 年，強制戒治期滿，應即釋
    放，由檢察官為不起訴之處分；觀察、勒戒或強制戒治執行
    完畢釋放後，5 年內再犯第10條之罪者，應依一般刑事訴訟
    程序予以起訴論罪科刑，此觀諸毒品危害防制條例第20條第
    1項、第2項、第23條第1項、第2項規定自明。本件被告既曾
    因施用毒品案件，經檢察官聲請法院以裁定令入勒戒處所觀
    察、勒戒執行完畢後，認有繼續施用毒品傾向，再經檢察官
    聲請法院裁定令入戒治處所施以強制戒治1 年，後因強制戒
    治執行已滿3 月，戒治處所認無繼續戒治之必要，經檢察官
    聲請後，再由法院裁定停止戒治，所餘戒治期間，付保護管
    束，嗣又因於停止戒治，付保護管束期間，違反保護管束應
    遵守事項情節重大，檢察官復聲請法院裁定撤銷停止戒治，
    令入戒治處所施以強制戒治，再因強制戒治期滿執行完畢而
    被釋放，並由檢察官為不起訴之處分，其於強制戒治期滿執
    行完畢後5 年內再犯本件施用第二級毒品案件，依前述規定
    自應予以起訴論罪科刑。核被告甲○○所為，係犯毒品危害
    防制條例第10條第2 項之施用第二級毒品罪。其施用第二級
    毒品甲基安非他命之前，持有第二級毒品甲基安非他命之低
    度行為，為施用第二級毒品甲基安非他命之高度行為所吸收
    ，不另論其持有第二級毒品罪。
  (二)查刑法部分條文於94年2月2日公布修正，於95年7月1日生效
    實施。修正前刑法第2條第1項規定：「行為後法律有變更者
    ，適用裁判時之法律，但裁判前之法律有利於行為人者，適
    用最有利於行為人之法律」，係採從新從輕主義；而修正後
    刑法第2條第1項則規定：「行為後法律有變更者，適用行為
    時之法律，但行為後之法律有利於行為人者，適用最有利於
    行為人之法律」，則採從舊從輕主義。此項規定，係規範行
    為後法律變更所生新舊法律比較適用之準據法，故法院於裁
    判時若已在新法修正施行以後，且新舊法之內容已有實質上
    變更，而發生有利或不利於行為人之情形者（例如刑罰之輕
    重不同，或犯罪構成要件之寬嚴有別等），自應依修正後之
    刑法第2條第1項之規定，比較新舊法律適用。惟刑法條文雖
    經修正，但若僅屬單純之文字修飾，或將實務見解或法理明
    文化，而不涉及刑罰之輕重、構成要件之變更，或其他有利
    、不利於行為人之情形者，即無庸依刑法第2條第1項之規定
    比較新舊法，而應依一般法律適用原則，適用「裁判時法」
    處斷，有最高法院95年11月7 日第21次刑事庭會議決議意旨
    可供參照。本件被告有事實欄所載之科刑紀錄，有臺灣高等
    法院被告前案紀錄表乙紙附卷可稽，其於5 年以內再故意犯
    本件有期徒刑以上之罪，不論依修正前之刑法第47條，或修
    正後之刑法第47條第1 項之規定，均構成累犯，對被告而言
    並無有利或不利之情形，自不生新舊法比較之問題，應逕依
    修正後之刑法第47條第1項規定，論以累犯，並加重其刑。
  (三)爰審酌被告曾因施用毒品案件，經法院裁定令入勒戒處所觀
    察、勒戒及令入戒治處所強制戒治執行完畢，此有臺灣高等
    法院被告前案紀錄表1 份在卷足據，仍未戒除毒癮，復犯本
    件施用第二級毒品之犯行，顯見其無悔改之意，意志不堅，
    惟念其施用第二級毒品乃自戕一己之身體健康，尚未害及他
    人，犯罪後坦承犯行，態度良好等一切情狀，量處如主文所
    示之刑。
  (四)被告施用毒品之犯罪時間為94年7 月29日23時40分許為警查
    獲採取尿液回溯48小時前某時，係在中華民國罪犯減刑條例
    所定減刑基準日即96年4 月24日之前，合於中華民國96年罪
    犯減刑條例第2條第1項第3 款減刑規定，爰依據前開規定，
    減其宣告刑二分之一，乃由原宣告刑有期徒刑7 月，減為有
    期徒刑3月又15日。
  (五)再上開減刑條例第9條規定：「犯最重本刑為5年以下之刑之
    罪，依本條例規定為6 月以下有期徒刑、拘役者，應於為減
    刑裁判時，併諭知易科罰金之折算標準。」，而刑法第41條
    於修正施行前原規定：「犯最重本刑為5 年以下有期徒刑以
    下之刑之罪，而受6 個月以下有期徒刑或拘役之宣告，因身
    體、教育、職業、家庭之關係或其他正當事由，執行顯有困
    難者，得以1元以上3元以下折算1 日，易科罰金。但確因不
    執行所宣告之刑，難收矯正之效，或難以維持法秩序者，不
    在此限。併合處罰之數罪，均有前項情形，其應執行之刑逾
    6月者，亦同。」於修正施行後規定：「犯最重本刑為5年以
    下有期徒刑以下之刑之罪，而受6 個月以下有期徒刑或拘役
    之宣告者，得以新臺幣1,000元、2,000元或3,000元折算1日
    ，易科罰金。」，且修正施行前之易科罰金折算標準，依照
    修正施行前罰金罰鍰提高標準條例第2條前段（業已95年7月
    1日刪除）規定，就其原定數額提高為100倍折算1 日，則本
    件被告依照行為時與95年7月1日修正前之刑法第41條易科罰
    金折算標準，均應以銀元300元折算1日，經折算為新臺幣後
    ，以新臺幣900元折算為1日。經比較上開修正前後之刑法第
    41條規定及易科罰金折算標準，應以修正施行前之規定，較
    有利於被告。
  (六)扣案之晶體1 包，為被告所有供其施用之物，業據被告於本
    院審判中供認不諱（參上開審判筆錄即審卷第53頁），且經
    送請高醫附設醫院檢驗結果，確呈第二級毒品甲基安非他命
    陽性反應，為前所述，應依毒品危害防制條例第18條第1 項
    前段之規定，不問屬於犯人與否，均宣告沒收銷燬之，另盛
    裝上開扣案晶體之包裝袋，因與所盛裝之第二級毒品甲基安
    非他命無法析離，應整體視為查獲之第二級毒品海洛因，有
    高醫附設醫院管認可第005 號檢驗報告註可參，併依毒品危
    害防制條例第18條第1 項前段之規定，不問屬於犯人與否，
    均宣告沒收銷燬之。送鑑耗損之第二級毒品甲基安非他命晶
    體0.002 公克，既已滅失，自無再予宣告沒收銷燬之必要。
    另扣案之吸食器1 組，乃被告所有預備供其施用毒品所用之
    物，除據被告於本院審判中供認屬實外（同上開審判筆錄即
    審卷第53頁），且經本院送請高醫附設醫院檢驗結果，並無
    第二級毒品甲基安非他命陽性反應，復有該院報告編號0000
    －000號檢驗報告1份在卷可考（參審卷第41頁），足認前揭
    扣案之吸食器1 組，應為被告所有預備供其施用第二級毒品
    甲基安非他命所用之物，依刑法第38條第1項第2款規定，宣
    告沒收。
四、適用之法律─
  (一)刑事訴訟法第299條第1項前段、第273條之1第1項。
  (二)毒品危害防制條例第10條第2項、第18條第1項前段。
  (三)刑法第11條、第47條第1項、第38條第1項第2款，修正前刑
    法第41條第1項前段。
  (四)中華民國96年罪犯減刑條例第2條第1項第3款、第7條、第9
    條。
  (五)修正前罰金罰鍰提高標準條例第2條
本案經檢察官乙○○到庭執行職務。
中　　華　　民　　國　　96　　年　　7 　　月　　30　　日
                      刑事第十一庭  法  官  張維君
以上正本證明與原本無異。
如不服本判決應於收受本判決後10日內向本院提出上訴書狀，並
應敘述具體理由。如未敘述上訴理由者，應於上訴期間屆滿後20
日內向本院補提理由書狀（均須按他造當事人之人數附繕本）「
切勿逕送上級法院」。
                                    書記官  黃傳鈞
中　　華　　民　　國　　96　　年　　8 　　月　　1 　　日
附錄本案論罪科刑法條全文：
毒品危害防制條例第10條
施用第一級毒品者，處6月以上5年以下有期徒刑。
施用第二級毒品者，處3年以下有期徒刑。
